【裁判字號】    92,上訴,533
【裁判日期】    920327
【裁判案由】    偽造有價證券
【裁判全文】
臺灣高等法院刑事判決                          九十二年度上訴字第五三三號
    上  訴  人  臺灣板橋地方法院檢察署檢察官
    被      告  己○○
    指定辯護人  甲○公設辯護人  王永炫
右上訴人，因被告偽造有價證券案件，不服臺灣板橋地方法院，九十一年度訴字第一
九八五號，中華民國九十一年十二月十六日第一審判決（起訴案號：臺灣板橋地方法
院檢察署九十一年偵緝字第九０七、九０八號）提起上訴，甲○判決如左：
    主    文
原判決撤銷。
己○○連續意圖供行使之用，而偽造有價證券，處有期徒刑年壹月。偽造如附表所
示支票沒收。
    事    實
一、己○○意圖為自己不法之所有，於民國九十年五月中旬（十日至十四日）某中午
    ，至其弟婦乙○○經營位於臺北縣五股鄉○○路○段一０三巷二號之工廠時，趁
    工作機會竊取乙○○所有如附表所示支票及印章一枚（親屬間竊盜部分，業據乙○○於偵查中撤回告訴在案），得手後據為己有。嗣基於意圖供行使之用之概括
    犯意，於竊取後當日下午五、六時左右，在原工廠內，連續偽造如附表所示支票
    後，各在發票人處盜用乙○○印章，並以己名為背書行為，於完成票據應記載事
    項，形式上已為完全票據後，分別依序於同年五月十五日、六月初、六月初、六
    月初將前揭支票交付丙○○（附表編號一）、丁○○（附表編號二、四）、戊○○（附表編號三）等人，調得同額現款（附表編號一、二）、支付貨款（附表編
    號三）、調得借款（附表編號四）而行使之，足生損害於乙○○、丙○○、丁○○、戊○○，嗣經乙○○掛失止付，丙○○提示遭退票後，經警循線查悉上情。
二、案經丁○○、戊○○告訴暨臺北縣政府警察局蘆洲分局移送、基隆市警察局第二
    分局移由臺灣基隆地方法院檢察署函請臺灣高等法院檢察署檢察長核轉臺灣板橋
    地方法院檢察署檢察官偵查起訴。
    理    由
一、右揭犯罪事實，業據被告己○○坦承不諱，核與證人丙○○（九十年偵字第一九
    二四五號卷九頁）、乙○○（同卷四至七頁）、丁○○（九十一年偵緝字第九０
    八號卷二十二頁）、戊○○（原審卷三十四頁）分別於警、偵訊，以及原審法院
    審理時證述情形，互核相符，並有附表所示之支票影本及退票理由書、止付通知
    等各在卷（九十一年偵字第一九二四五號卷十一至十五頁）可憑。因之，被告所
    為自白，核與事實相符，應堪採信，是本案事證明確，被告犯行，足以認定。
二、核被告己○○所為，係犯刑法第二百零一條第一項之偽造有價證券罪。其先後四
    次犯行，時接式同，所犯犯罪構成要件亦復相同，顯係基於概括犯意反覆為之，
    為連續犯，應依刑法第五十六條規定論以一罪，並加重其刑。其行使偽造有價證
    券之低度行為，為偽造有價證券之高度行為所吸收；而盜用印章為偽造有價證券
    之部分行為，均不另論罪。又行使偽造有價證券以使人交付財物，若其所交付者
    即係該證券本身之價值【面額】，則其詐欺取財仍屬行使偽券之行為，不另論詐
    欺罪。
三、原審據以論科，固非無見。惟查：(一)被告係於九十年五月中旬（十日至十四日）
    某中午，在乙○○經營台北縣五股鄉○○路○段一０三巷二號之工廠內，竊取乙○○所有如附表所示支票及印章，嗣於竊取當日下午五、六時左右，在該工廠連
    續偽造該四紙支票等事實，原審竟認定被告係於九十年六月十一日凌晨二時許竊
    取後二、三日間某時許，在該工廠內連續偽造如附表所示支票，尚有未洽；(二)原
    判決主文、事實及理由均載明被告係連續犯，據上論結卻漏載刑法第五十六條；
    且事實未認定被告行使偽造支票之時間及對象，均難謂洽；(三)又按「刑法第五十
    九條之酌量減輕其刑，必於犯罪之情狀，在客觀上足以引起一般同情，認為即予
    宣告法定低度刑期，猶嫌過重者，始有其適用，至於被告無前科，素行端正，子
    、「刑法上之酌減其刑，必須犯罪另有特殊之原因與環境，在客觀上足以引起一
    般之同情，始得為之，至無不良素行，事後坦承犯罪，態度良好，經濟困難，獨
    負家庭生活等等情狀，要屬從輕量刑之標準，原判決竟適用刑法第五十九條據為
    酌減其刑之理由。其用法即屬欠當。」，最高法院五十一年臺上字第八九九號判
    例、七十年度臺上字第二五一一號判決意旨可資參照。查：被告所為偽造支票四
    紙係屬連續犯，且金額高達四十三萬六千元，於偵查中復經通緝到案，參以被告
    經商多年，對於簽發及使用支票並非毫無經驗，其以竊取支票方式予以偽造后以
    之調現或支付貨款，殊難認與刑法第五十九條規定相符而得予酌減其刑，依上揭
    判例，判決說明，原審以「被告係因積欠所僱員工工資，又因國內經濟急遽衰退
    ，企需資金週轉發薪困難致罹此重典，所偽造之支票金額又非甚鉅，以及事後已
    深知悔悟，情輕法重，依客觀情狀應顯堪憫恕，是甲○認處以法定最底度刑猶嫌
    過重，爰依刑法第五十九條之規定減輕其刑。」亦有未洽。
    檢察官上訴論旨，據此指摘原判決量刑併宣告緩刑均屬不當，為有理由，應由甲○予以撤銷改判。爰審酌被告素行、犯罪動機不思以正當方法使用他人支票、竟
    以竊取方法偽造支票、犯罪目的、所生危害尚大、犯後態度坦承及與被害人成立
    民事上和解，有和解書在卷可憑等一切情狀，從輕量處如主文所示之刑示懲。
四、偽造如附表所示支票，應依刑法第二百零五條之規定，不問屬於犯人與否均宣告
    沒收之。
據上論斷，應依刑事訴訟法第三百六十九條第一項前段、第三百六十四條、第二百九
十九條第一項前段，刑法第五十六條、第二百零一條第一項、第二百零五條，罰金罰
鍰提高標準條例第一條前段，判決如主文。
本案經檢察官蔡薰慧到庭執行職務。
中    華    民    國    九十二    年      三        月      二十七      日
                            臺灣高等法院刑事第四庭
                                審判長法  官  蔡  永  昌
                                      法  官  陳  榮  和
                                      法  官  李  英  豪
右正本證明與原本無異。
如不服本判決應於收受送達後十日內向甲○提出上訴書狀，其未敘述上訴之理由者並
得於提起上訴後十日內向甲○補提理由書（均須按他造當事人之人數附繕本）。
                                      書記官  鄭  信  昱
中    華    民    國    九十二    年      三        月      三十一      日
附錄本案論罪科刑法條：
刑法第二百零一條
意圖供行使之用，而偽造、變造公債票，公司股票或其他有價證券者，處三年以上十
年以下有期徒刑，得併三千元以下罰金。
行使偽造、變造之公債票、公司股票或其他有價證券或意圖供行使之用收集或交付於
人者，處一年以上七年以下有期徒刑，得併科三千元以下罰金。
刑法第二百零五條
偽造、變造之有價證券、郵票或印花稅票及前條之器械、原料，不問屬於犯人與否，
沒收之。
附表：
┌──┬─────┬────┬────┬───────┬───────┐
│編號│ 票     號│ 發票人 │發 票 日│面額（新臺幣）│行          庫│
├──┼─────┼────┼────┼───────┼───────┤
│一  │ HA0000000│ 乙○○ │90.06.16│七萬元        │花蓮區中小企業│
│    │          │        │        │              │銀行蘆洲分行  │
├──┼─────┼────┼────┼───────┼───────┤
│二  │ HA0000000│ 同  右 │90.07.05│七萬元        │  同      右  │
├──┼─────┼────┼────┼───────┼───────┤
│三  │ HA0000000│ 同  右 │90.07.20│二十萬元      │  同      右  │
├──┼─────┼────┼────┼───────┼───────┤
│四  │ HA0000000│ 同  右 │90.08.06│九萬六千元    │  同      右  │
└──┴─────┴────┴────┴───────┴───────┘


司法院資訊處製作；財團法人民間司法改革基金會備份。
